臺灣高等法院臺中分院民事判決
109年度重家上字第21號
上訴人即附  
帶被上訴人  范煥昌  
訴訟代理人  王國泰律師
複代理人    彭敬元律師
訴訟代理人  洪翰今律師
複代理人    邱俊諺律師
            梁英傑  
被上訴人即  
附帶上訴人  王淑麗  
訴訟代理人  涂朝興律師
上列當事人間請求夫妻剩餘財產分配事件，上訴人對於中華民國
109年4月23日臺灣臺中地方法院105年度家訴字第162號第一審判
決提起上訴，被上訴人並為附帶上訴，本院於111年1月12日言詞
辯論終結，判決如下：
    主  文
一、原判決關於命上訴人給付被上訴人逾新臺幣柒佰伍拾捌萬捌
    佰柒拾貳元，及其中新臺幣伍佰肆拾陸萬肆仟玖佰捌拾玖元
    部分自民國一０五年八月二十日起，其餘部分自民國一０八年
    四月十九日起，均至清償日止，按年息百分之五計算之利息
    部分，及該部分假執行之宣告，暨訴訟費用之裁判均廢棄。
二、上開廢棄部分，被上訴人在第一審之訴及假執行之聲請均駁
    回。
三、上訴人其餘上訴、被上訴人之附帶上訴及假執行之聲請均駁
    回。
四、第一、二審訴訟費用，關於上訴部分，由上訴人負擔百分之
    九十四，餘由被上訴人負擔；關於附帶上訴部分，由附帶上
    訴人負擔。　
    事實及理由
壹、程序方面
一、按「被上訴人於言詞辯論終結前，得為附帶上訴」，民事訴
    訟法第460條第1項前段定有明文，且為家事事件所準用。被
    上訴人乙○○（下逕稱姓名）於言詞辯論終結前即民國109年9
    月1日提起附帶上訴（見本院卷㈠第237-243頁），合於上開
    規定，應予准許。
二、另「當事人不得提出新攻擊或防禦方法。但有下列情形之一
    者，不在此限……三、對於在第一審已提出之攻擊或防禦方法
    為補充者」，民事訴訟法第447條第1項但書第3款定有明文
    ，另依家事事件法第47條之規定，為本件所準用。本件上訴
    人即附帶被上訴人戊○○（下逕稱姓名）於本院提出乙○ ○尚
    有附表四編號1-3之積極財產，業已釋明在卷，應准其提出
    。
貳、實體方面　　
一、乙○○主張：兩造於86年12月17日結婚，於105年4月18日為兩
    願離婚登記，於婚姻關係存續期間未以書面訂立夫妻財產制
    ，伊於105年4月18日法定財產制消滅時（下稱基準日）所存
    之婚後財產如附表一㈠所示，扣除婚姻關係存續所負債務如
    附表一㈡所示，可供分配之婚後剩餘財產為0元；戊○○於基準
    日所存之婚後財產如附表二㈠所示，扣除婚姻關係存續所負
    債務如附表二㈡所示，共計新臺幣（下同）1,640萬5,268元
    ，伊自得向戊○○請求平均分配剩餘財產差額即820萬2,634元
    （1,640萬5,268元×1/2=820萬2,634元)。爰依民法第1030條
    之1之規定，求為命戊○○給付820萬2,634元本息之判決。（
    原審判命戊○○給付乙○○761萬5,472元本息並附條件為假執行
    之宣告。而駁回乙○○其餘之訴及假執行之聲請。戊○○就原審
    其敗訴部分，聲明不服，提起上訴，乙○○就伊敗訴其中48萬
    7,823元本息部分亦聲明不服，提起附帶上訴。至乙○○請求
    逾上開部分，未據伊聲明不服，該部分非本院審理範圍）。
    並於本院聲明：㈠答辯聲明：上訴駁回。㈡附帶上訴聲明：⒈
    原判決不利於乙○○之部分廢棄。⒉上開廢棄部分，戊○○應再
    給付乙○○48萬7,823元，及自108年4月19日起至清償日止，
    按週年利率百分之5計算之利息。⒊第二項之判決，乙○○願供
    擔保請准宣告假執行。
二、戊○○則以：兩造離婚協議時已互相拋棄剩餘財產分配請求權
    ；乙○○附表一㈠婚後財產編號2所示股權部分，應以資本額為
    公司價值計算及附表四編號1存款、編號2權證及編號3有價
    證卷均應列入分配；另於105年5月13日為假扣押擔保提存擔
    保金54萬6,498元及坐落臺中市○○區○○段000地號土地及其上
    門牌臺中市○○區○○里○○街000巷00號房屋（下稱潭子區房地
    ）乙○○所有權1/2部分，應列入分配；附表一㈡乙○○所債務編
    號1、2、6、7部分均未能證明確為其債務，自不應列入等語
    ，資為抗辯。並於本院聲明：㈠上訴聲明：⒈原判決廢棄。⒉
    乙○○在第一審之訴駁回。㈡附帶上訴答辯聲明：附帶上訴駁
    回。
三、兩造不爭執事項（本院卷一第423-425頁）：  
  ㈠兩造於86年12月17日結婚，於婚姻關係存續期間未以書面訂
    立夫妻財產制，應以法定財產制為兩造夫妻財產制(乙○○及
    戊○○之戶籍謄本各1份，見原審卷一第27、85頁)。
  ㈡兩造於105年4月18日兩願離婚，嗣戊○○於原審訴訟進行中中
    以反請求提起確認婚姻關係存在訴訟，經臺中地院於106年1
    1月13日以106年度婚字第711號判決駁回確定在案(離婚協議
    書1份，見原審卷第29頁、279頁；見本件卷附之臺中地院10
    6年度婚字第711卷)。
  ㈢計算分配剩餘財產基準日：105年4月18日。 
  ㈣兩造婚前均無負債。
  ㈤乙○○於105年4月18日之婚後財產有：如附表一㈠所示之財產，
    其中編號1所示之不動產，其價值以50萬元計（土地登記謄
    本1份、土地買賣契約書1份，見原審卷一第471頁、原審卷
    二第415至417頁）；編號3所示之車輛，其價值以45萬元計
    （行照1份，原審卷一第337頁）；編號4至10所示之存款共
    計4萬9,750元（乙○○之各銀行存摺各1份，原審卷一第343頁
    -第359頁）；編號11至17所示之保單價值共計32萬9,006元
    （台灣人壽保險股份有限公司《下稱台灣人壽》，107年12月1
    9日台壽字第1070006534號函所附保單資料1份、富邦人壽保
    險股份有限公司《下稱富邦人壽》107年12月26日富壽權益（
    客）字第1070005307號函所附保單資料1份、國泰人壽保險
    股份有限公司《下稱國泰人壽》108年1月2日國壽字第1080010
    009號函所附保險契約狀況一覽表1份，原審卷二第377-379
    頁、第389-391頁、第393-395頁）；婚後債務有如附表一㈡
    編號5所示之債務。
  ㈥戊○○於105年4月18日之婚後財產有：如附表二㈠編號6至8所示
    之保單價值共計86萬8,261元（南山人壽保險股份有限公司《
    下稱南山人壽》107年5月3日（107）南壽保單字第C0890號函
    所附保單明細表1份，見原審卷一第683-685頁）；編號17至
    20所示之股票價值共計19萬9,050元（元大證券股份有限公
    司《下稱元大證券》107年4月24日元證字第1070003824號函所
    附保管劃撥帳戶客戶餘額表1份，見原審卷一第627至629頁
    ）。婚後債務有如附表二(二)編號1、2所示之債務（同意書
    1份、三商美邦人壽保險股份有限公司《下稱三商美邦》107年
    12月19日（107）三放字第00114號函所附對帳單1份，見原
    審卷一第31頁、原審卷二第381-385頁）。
  ㈦以戊○○名義向三商美邦辦理房屋貸款1筆300萬元，另1筆貸款
    50萬元（即附表一㈡編號3、4所示貸款），於105年4月18日
    貸款餘額分別為120萬1,792元、39萬7,367元，合計159萬9,
    159元，兩造同意乙○○分擔一半即分擔79萬9,580元（元以下
    四捨五入），並列為乙○○對戊○○之婚後債務，即上開貸款餘
    額其中79萬9,579元為戊○○婚後債務（同意書1份、三商美邦
    107年12月19日（107）三放字第00114號函所附對帳單1份，
    見原審卷ㄧ第31頁、原審卷二第381-385頁）。
  ㈧兩造同意戊○○如附表二㈠編號9所示金額為重複列計，不列入
    戊○○婚後財產。　
四、兩造爭執事項：
　㈠乙○○是否已經拋棄剩餘財產分配請求權？
　㈡乙○○如附表一㈠編號2所示之股權，於105年4月18日之價值為
    何？
　㈢乙○○於105年5月13日為假扣押擔保提存擔保金54萬6,498元是
    否列入分配？
　㈣乙○○名下潭子區房地是否列入分配？
　㈤乙○○於105年4月18日台北富邦北台中分行000000000000號帳
    戶（下稱台北富邦北台中帳戶）餘額為若干元？
　㈥乙○○於105年4月18日權證價值為若干元？
　㈦乙○○於105年4月18日海外股票為若干元？
　㈧乙○○於105年4月18日是否有如附表一㈡編號1、2、6、7所示之
    債務？
　㈨戊○○如附表二㈠編號1所示潭子區房地是否列入分配？
　㈩戊○○如附表二㈠編號2所示之股權，於105年4月18日之價值為
    何？
　戊○○如附表二㈠編號3所示之車輛，於105年4月18日之價值為
    何？
　如附表二㈠編號4、5所示之保單，是否依民法第1030條之3規
    定，應追加列為戊○○婚後財產分配？
　戊○○於合作金庫、三信商業銀行《下稱三信商銀》之信託及帳
    戶存款（即如原判決附表二㈠編號10、11、13至16所示），
    於105年4月18日之價額為何？
　如附表二㈠編號12所示之款項，是否依民法第1030條之3規定
    ，應追加列為戊○○婚後財產分配？
　戊○○於105年4月18日是否有如附表三編號1至3所示之債務？
　乙○○能請求剩餘財產分配之金額為若干元？
　戊○○得否以如上開不爭執事項㈦所示乙○○對戊○○之婚後債務，
    對乙○○主張抵銷？
五、本院得心證之理由：　　
  ㈠乙○○未拋棄剩餘財分配請求權：　　
  1.戊○○辯稱：兩造離婚協議書上第二條『雙方如對外有所負債
    ，應各自負責清理與他方無涉。』、第四條『雙方同意讓小孩
    無償居住在甲乙雙方共有座落在臺中市○○區○○街000 巷00號
    的房子直到范文縉上大學為止，106 年10月以後才可以考慮
    出售房子的事宜。』既已約定債務各自負擔，並就雙方主要
    財產即共有之潭子區房地如何處分亦有約定，自係已就雙方
    之財產有所約定；並以原審證人張○○之證詞（詳原判決第13
    頁第6行以下至第14頁第5行），辯稱依證人知悉兩造名下各
    有1台車，兩造在潭子有房子及乙○○有告訴證人財產的部分
    有潭子房子等語，兩造於離婚協議書已互相拋棄剩餘財分配
    請求權云云；為乙○○否認，並主張兩造離婚協議書第二、四
    條所約定內容，係指兩造就對外債務應各自負擔，及維護子
    女權益以免受兩造離婚之影響；證人張○○所陳無非重申「協
    議內容」，難以證明兩造有約定拋棄分配剩餘財產。
　⒉經查：
　⑴系爭離婚協議書（見原審卷一第29頁）第二條約定：「雙方
    如對外有所負債，應各自負責清理與他方無涉。」等語觀之
    ，實僅可認定兩造係就約定離婚後債務各自負擔、處理，尚
    難依此約定即遽認雙方已就名下財產或夫妻剩餘財產分配問
    題加以約定。另觀第四條約定：「雙方同意讓小孩無償居住
    在甲乙雙方共有座落在臺中市○○區○○街000巷00號的房子直
    到范文縉上大學為止，106 年10月以後才可以考慮出售房子
    的事宜。」等語，亦未提及剩餘財產分配之事，況兩造就未
    成年子女居住之安排，與兩造是否拋棄剩餘財產分配請求權
    ，並無必然關連，尚非僅以兩造已約定債務各自負擔，及為
    未成年子女居住安排而就潭子區房地如何處分有所約定，即
    得逕認乙○○有拋棄剩餘財產分配請求權之意思。
　⑵再依證人即系爭離婚協議書之見證人林○○結證陳稱：我僅就
    離婚協議書上的內容作見證，其他有沒有協議我就不清楚了
    。…離婚協議書的內容就如協議書上所載。…我有詢問兩造關
    於婚姻、財產、子女監護部分有何協議，但他們表示已經寫
    在協議書上了…等語（見原審卷一第264-267頁）。可知上開
    離婚協議書並非證人林○○所草擬，且縱使證人林○○當場有詢
    問兩造關於婚姻、財產、子女監護部分有何協議，然僅籠統
    詢問，且其僅單純為兩造離婚協議之見證人，並未深入了解
    兩造是否就夫妻剩餘財產如何分配，是其上開證詞更無從認
    兩造已就離婚後之財產結算及分配方式達成協議。
　⑶另證人即系爭離婚協議書之見證人張○○具結證稱：我要簽的
    時候有看，他們約定小孩共同扶養，生活費用一人一半，如
    協議書的內容，還有潭子的房子共同居住，直到老二高中畢
    業再協調處理。…戊○○有1台車，乙○○也有1台車，兩造在潭
    子有房子，就這樣。…財產的部分有提到方才我說潭子房子
    的部分等語（原審卷一第268-273頁）。依證人張○○上開證
    詞，僅能得知兩造就子女扶養方式約定及證人所知兩造之財
    產情形，惟就證人所知之車子及潭子房地與附表所列兩造各
    自達近20項之婚後財產及各自達近10項所負債務觀之，顯亦
    無從依證人對兩造財產之有限認知，即認兩造已就離婚後之
    財產結算及分配方式達成協議。
  ⒊依上，兩造所簽訂之上開離婚協議書之約定，既有未明確之
    處，依證人林○○、張○○之證詞及兩造所提出之其他事證，本
    院尚難認定乙○○於離婚時已有拋棄剩餘財產分配請求權之意
    思，戊○○上開所辯，自不足採。故乙○○起訴向戊○○主張分配
    夫妻剩餘財產，實屬有據。且本件兩造既於105年4月18日兩
    願離婚，揆諸上開說明，兩造現存之婚後財產範圍及其價值
    計算即應以105年4月18日為基準日。 
　㈡乙○○如附表一㈠編號2所示之股權，於105年4月18日之價值為1
    49萬1,539元：
    瑞澄國際有限公司(下稱瑞澄公司）為乙○○於94年間設立登
    記，於98年間受讓股權而為乙○○獨資，乙○○於100年7月28日
    將資本額100萬元增資為300萬元等事實，有乙○○所提出之經
    濟部98年8月10日經授中字第09832833630 號函、臺中市政
    府營利事業登記證、經濟部100年7月28日經授中字第100323
    26510號函、有限公司變更登記表（原審卷三第13-23頁）、
    乙○○之電子稅務閘門財產所得調件明細（原審卷一第183-19
    7頁）在卷可稽，戊○○並不爭執，堪認屬實。又乙○○主張應
    以104年資產負債表上所記載之股東權益總額149萬1,539元
    計算該公司之價值（見原審卷一第333頁），為戊○○所否認
    ，並辯稱公司價值非單以資產負債表為依據，應以乙○○出資
    額300萬元計算之云云。因兩造並未就該公司於基準日在市
    場上之實際價值進行鑑定，本院僅得依卷內現有事證為認定
    。經審酌資本額僅係供公司做營運使用的資金，無從據以說
    明公司目前之實際營運情形及其資力狀況，戊○○以資本額認
    定公司價值，顯有誤會，自應以乙○○所主張之與基準日時點
    較為接近之104年度資產負債表上所記載之股東權益總額149
    萬1,539元（即資產扣除負債後之權益總額，見卷一第333頁
    ）認定公司價值較為可採。是本院依卷內現有證據，認應以
    149萬1,539元認定其價值。
　　至戊○○以瑞澄公司歷年處於虧損狀態，而謂乙○○操弄公司帳
    目云云，惟就此均未提出反證以供調查，此臆測之詞，自難
    採信。
  ㈢乙○○於105年5月13日為假扣押擔保提存擔保金54萬6,498元不
    列入分配：
    戊○○抗辯乙○○於105年5月13日為假扣押擔保提存擔保金54萬
    6,498元之事實，雖為乙○○所不爭執，業據提出本院民事執
    行處函文等為證（原審卷一第383-401頁），惟該筆款項既
    係105年5月13日始提存，非屬基準日乙○○現存之婚後財產，
    亦無證據證明該筆款項係乙○○現存之婚後財產，自不應將之
    列入夫妻剩餘財產分配，戊○○上開辯詞，自無所據。
  ㈣乙○○名下潭子區房地不列入分配：
  ⒈按「不動產物權，依法律行為而取得、設定、喪失及變更者
    ，非經登記，不生效力」；「依本法所為之登記，有絕對效
    力」，民法第758條第1項、土地法第43條分別定有明文。另
    關於土地登記，係主管機關適用相關土地登記法令而辦理者
    ，依高度蓋然性之經驗法則，其完成登記之內容通常可推認
    為真實，即所謂表現證明。因此，否認登記內容所示權利之
    人，應主張並證明該項登記內容係由於其他原因事實所作成
    ，以排除上開經驗法則之適用（最高法院100年度台上字第3
    87號判決意指參照）。復按所謂借名登記契約，係指當事人
    約定，一方（借名者）經他方（出名者）同意，而就屬於一
    方現在或將來之財產，以他方之名義，登記為所有人或其他
    權利人，該出名者僅為名義上之所有權人，實質上仍由借名
    者享有該財產之使用、收益及處分權，並負擔因此所生之義
    務。是出名人與借名者間應有借名登記之意思表示合致，始
    能成立借名登記契約，又不動產登記當事人名義之原因原屬
    多端，主張借名登記者，應就該借名登記之事實負舉證責任
    （最高法院104 年度台上第1570號、106 年度台上字第1157
    號判決意旨參照）。
  ⒉上開房地係於94年間由戊○○以買賣為登記原因取得所有權，
    並於104年10月12日，以104年10月1日「夫妻贈與」為登記
    原因，自戊○○名下移轉二分之一所有權登記予乙○○，有上開
    房地之土地登記第一類謄本、建物登記第一類謄本在卷可證
    （原審卷一第361-367頁），依上開說明，乙○○係經由戊○○
    之贈與而為上開房地1/2之所有權人。戊○○辯稱上開房地實
    際上為兩造婚後共同取得，原係借名登記於其名下，104年1
    0月1日之移轉登記1/2予乙○○係為回復登記而已，並非贈與
    云云，為此為乙○○所否認，並與土地及建物登記謄本所載不
    符，揆諸⒈說明，戊○○自應就此有利於己之事實，負舉證之
    責。經查：戊○○雖提出兩造於104年9月29日所書立之同意書
    ，其上載有上開房地係由「戊○○」與「乙○○」共同持有，為
    證明上開房地確係借名登記云云，惟該同意書簽訂時間104
    年9月29日與上開房地於104年10月12日，以104年10月1日「
    夫妻贈與」為登記原因之移轉登記時間緊密，則乙○○所稱係
    因戊○○願將不動產2分之1贈與其，其始會立書同意承擔其中
    丁○○○資助之一半款項50萬元等語，尚未背於常理；而戊○○
    復未就借名登記一事提出其他事證證明，本院實難僅以同意
    書記載「共同持有」即遽認兩造間就上開房地有成立借名登
    記之法律關係。
　⒊按法定財產制關係消滅時，夫或妻現存之婚後財產，扣除婚
    姻關係存續所負債務後，如有剩餘，其雙方剩餘財產之差額
    ，應平均分配，但因繼承或其他無償取得之財產，不在此限
    ，民法第1030條之1第1項定有明文。所稱「其他無償取得之
    財產」，應包含夫或妻受妻或夫贈與之財產在內（最高法院
    86年度台上字第3601號、88年度台上字第864號、98年度台
    上字第495號判決意旨參照），查系爭乙○○名下潭子區房地
    係於兩造婚姻關係存續中，由戊○○贈與乙○○，已如前述，則
    依上開說明，此部分婚後財產即屬乙○○無償取得之財產，非
    屬夫妻剩餘財產分配之範圍。戊○○猶辯稱應視為剩餘財產之
    預先分配，應將之列入分配，自不可採。
　㈤乙○○於105年4月18日台北富邦北台中帳戶餘額為81元：
　　乙○○上開帳戶餘額為新臺幣78元及美金0.1元，有台北富邦
    商業銀行股份有限公司（下稱台北富邦銀行）110 年4 月23
    日北富銀北台中字第1101000024號（本院卷一第445頁) 函
    附卷可稽，自應列入乙○○婚後財產。又兩造就美金0.1元同
    意以3元計算（詳本院卷二第68頁），則該帳戶餘額可認定
    為81元（78元+3元=81元)。
  ㈥乙○○於105年4月18日權證價值為6萬9,120元：
　⒈乙○○於105年4月18日權證價值如下：
　⑴證券代號041903餘額6萬股，因105年4月18日無成交資料，擬
    以最後揭示買價0.33計算價值，價值為1萬9,800元(計算式:
     6萬xO.33=1萬9,800元)。
  ⑵證券代號042686餘額4萬股，因105年4月18日無成交資料，擬
    以最後揭示買價0.4計算價值，價值為1萬6,000元(計算式: 
    4萬x0.4=1萬6,000元)。
  ⑶證券代號08456P餘額7萬股，105年4月18日收盤價為0. 26，
    價值為1萬8,200元(計算式: 7萬xO.26=1萬8,200元)
  ⑷證券代號72502P餘額4.6萬股，105年4月18日收盤價為0.22，
    價值為10,120元(計算式:4.6萬×O.22=10,120元)　
  ⑸證券代號72508P餘額2萬股，105年4月18日收盤價為0.25，價
    值為5,000元(計算式:2萬×0.25=5,000元)。
　⒉權證價值共6萬9,120元（計算式:1萬9,800元+1萬6,000元＋1
    萬8,200元＋1萬120元+5,000元=6萬9,120元），此有臺灣證
    券交易所及櫃買中心查詢資料（見本院卷一第473頁），附
    卷可稽，復為兩造不爭執（見本院卷二第8頁），堪為真實
    ，自可認定。
  ㈦乙○○於105年4月18日並無海外股票：
    戊○○依乙○○台北富邦北台中帳戶存摺98年3月3日至98年3月2
    3日紀錄所載（原審卷二第17頁）：98年3月10日以美金4259
    .98元、4299.58元、同年月23日以美金4042.04元之購買複
    委託之海外股票，主張乙○○購買海外股票，該等股票並無委
    賣之資料，應將此列入乙○○婚後財產計算云云，惟查：經本
    院函詢富邦綜合證券股份有限公司（下稱富邦證券），該公
    司函覆：以105年4月18日為結算日，乙○○於本公司南屯分公
    司開立之證券帳戶無複委託買賣海外有價證券餘額，此有富
    邦證券110年6月2日函（本院卷一第469頁)，附卷可稽，戊○
    ○未舉證證明乙○○於基準日尚有海外股票，其臆測之詞，自
    不足採，依富邦證券函覆所示，乙○○於105年4月18日並無海
    外股票，堪可認定。
  ㈧之一
　　乙○○於105年4月18日有如附表一㈡編號1、2所示之債務共計5
    4萬5,070元，應列入分配：
    乙○○主張其於基準日有如附表㈡編號1、2所示之貸款尚未清
    償等事實，業據提出全行代理收款申請書（見原審卷一第36
    9頁）、汽車貸款本息攤提表（見原審卷一第505頁）、玉山
    銀行通信貸款撥款通知暨攤還表（見原審卷一第371-373頁
    ）為證，依上述全行代理收款申請書及汽車貸款本息攤提表
    之明確記載觀之，該汽車貸款共30期，106年12月12日為第3
    0期，105年4月12日為第10期款，則基準日後尚有20期共20
    萬元確尚未清償；另依玉山銀行通信貸款撥款通知暨攤還表
    明確所載觀之，西元2016年4月6日本繳息餘額尚有345,070
    元（見原審卷一第373頁），乙○○主張其於基準日有如附表
    ㈡編號1、2所示之貸款尚未清償等事實，堪認屬實，應可採
    信。范渙昌就上述記載明確之資料猶泛稱無法看出餘額云云
    ，殊不足採。
  ㈧之二
　　乙○○於105年4月18日並無如附表一㈡編號6、7所示之債務：
　⒈乙○○主張其於基準日有如附表㈡編號6、7所示之私人債務尚
    未清償云云，惟為戊○○所否認。經查：
　⑴按當事人主張有利於己之事實者，就其事實有舉證之責任，
    民事訴訟法第277 條前段定有明文。次按，民事訴訟如係由
    原告主張權利者，應先由原告負舉證之責，若原告先不能舉
    證，以證實自己主張之事實為真實，則被告就其抗辯事實即
    令不能舉證，或其所舉證據尚有疵累，亦應駁回原告之請求
    。最高法院著有17年上字第917號判決意旨可資參照。復按
    民法第474條第1項規定：「稱消費借貸者，謂當事人一方移
    轉金錢或其他代替物之所有權於他方,而約定他方以種類、
    品質、數量相同之物返還之契約。」故消費借貸係要物契約
    ，上訴人即上訴人與被上訴人即被上訴人間有金錢消費借貸
    關條存在。應先就其發生所須具備之特別要件，即「金錢之
    交付」及「借貸意思表示互相一致」負舉證之責任。若上訴
    人先不能舉證，則被上訴人就其抗辯事實即令不能舉證或共
    所舉證據尚有疵累,仍應駁回上訴人之請求。又交付金錢之
    原因多端，或為買賣,或為贈與，或為投資，或因其他之法
    律關係而為交付，非謂一有金錢之交付，即得推論授受金錢
    之雙方即屬消費借貸關條。若負舉證責任之一方僅證明有金
    錢之交付，未證明借貸意思表示互相一致者，尚不能認有金
    錢借貸關係存在（最高法院81年度台上字第2372號、87 年
    度台上字第2734號、98年度台上字第1045號民事裁判意旨參
    照）。
　⑵編號6己○○80萬元之部分　
　①乙○○主張其向己○○分別於98年3月13日及100年5月20日借款30
    萬元及50萬元共80萬元部分，固據提出臺中市西區調解委員
    會調解書（原審卷二第15頁）及乙○○台北富邦北台中帳戶交
    易明細（原審卷二第17頁）、己○○開立之100 年5月17日於
    支票正反面影本（原審卷二第19頁）及瑞澄公司存摺明細(
    原審卷二第21頁）為證，惟交付金錢之原因多端，非必唯有
    金錢借貸關係之借款交付一途；況乙○○所主 張之上開2筆借
    款時間分別於98年及100年，而兩造於105年4月18日協議離
    婚，於同年5月4日提起剩餘財產分配訴訟（詳原審卷一第21
    頁收件章），觀乙○○起訴時就債務部分，僅列明附表一㈡編
    號1.2.5，對於其所主張之98年、100年所借得編號6部分之
    款項隻字未提，復於訴訟中始於105年12月26日簽立系爭調
    解書主張編號6之款項為其向己○○之借款，實有背於常情，
    上開證據資料已難遽為有借貸合意之證明。
　②另證人己○○於本院審理陳證：乙○○跟我說經濟不是很好，我
    也沒有問得很清楚，乙○○只有說負擔家計之類的， 30萬這
    筆錢到現在也還沒有還，我也沒有跟乙○○要。…沒有約定利
    息、也沒有約定償還日，50萬這筆錢也還沒有償還。我也沒
    有跟乙○○要。…但是我們後來有調解，可能乙○○想說這個也
    是她的債務，當時也在打離婚官司，要求我跟她一起去調解
    ，因為她要有一個憑據。（詳本院卷一第330-331頁），則
    依上述證人證詞觀之，證人交付系爭款項，是否確為借貸而
    為交付，已有疑義；再參諸前述乙○○起訴時就債務部分，僅
    列明附表一㈡編號1.2.5，對於其所主張之98年、100年所借
    得編號6部分之款項隻字未提，則乙○○與證人間就系爭款項
    實尚難認有無借貸合意。 
　⑶編號7甲○○○72萬元部分
  ①乙○○主張編號7借款部分，固據提出105年5月20簽立之借據(
    原審卷一第377頁）、戶名甲○○○之存摺封面及交易明細（原
    審卷二第23頁）乙○○台北富邦北台中帳戶存摺封面（原審卷
    二第23頁）為證，惟如前述，匯款原因甚多，金錢之流動難
    即遽認為借款，況觀乙○○起訴時就債務部分，僅列明附表一
    ㈡編號1.2.5，對於其所主張編號7部分之款項隻字未提，且
    此借據於乙○○於105年5月4日提起本件訴訟後，始於105年5
    月20日簽立，亦背於常情，上開證據資料亦難遽為有借貸合
    意之證明。
　②另證人即乙○○母親甲○○○到庭先證稱：我年輕的時候很會賺錢
    ，我女兒嫁了之後也跟我拿很多錢，說要養家。…我自己賺
    的錢都存起來，我女兒乙○○會來跟我要。我的存摺簿直接給
    我女兒，我女兒去處理的，我知道我女兒跟我拿錢，但我是
    借她，…有簽借據，但沒有帶來。…借據在搬房子的時候燒掉
    了，我怕被我兒子看到，所以才把借據燒掉。（見本院卷一
    第333頁），復又提出一紙105年5月20日乙○○簽名之借據，
    經本院當庭核對：證人所提出之借據與原審卷㈠卷內附件九
    （原審卷一第377頁）借據僅立據人處有無蓋印不同，原審
    卷一附件九之借據，除當事人（乙○○）簽名外，尚有印文，
    證人所提之借據並無印文。（見本院卷一第334頁），乙○○
    即補充稱：母親手上的借據是後來才補的，我母親說燒掉是
    一年多前搬到現在住的地方，這是我姐姐的房子，我母親怕
    他們看到會不愉快，所以燒掉，但我後來想一想，還是寫一
    張給我母親。（見本院卷一第334頁），依證人所述已未能
    清楚陳證其與乙○○之間之金錢流動確為借貸，復就所保有之
    借據又係本件訴訟後始由乙○○1人所簽立，更難證明其與乙○
    ○間確有編號7借貸之合意。
　⒉綜上，乙○○未能證明就附表㈡編號6、7所示債務確為存在，
    此部分自不列入剩餘財分配計算。
　㈨戊○○如表二㈡編號1名下潭子區房地應列入分配，其價值應以6
    08萬8,534元計之：
    戊○○所辯上開房地為兩造婚後共同取得、兩造已預先就剩餘
    財產為分配云云，均不足取，已如前述，是戊○○上開不動產
    為戊○○現存婚後財產，自應列入分配。上開不動產經送遠東
    不動產估價師事務所進行鑑價，鑑定後估定上開不動產於基
    準日之價值為608萬8,534元，有遠東不動產估價師事務所10
    7年12月10日（107）遠估訴字第14-2號函（原審卷二第所附
    不動產估價報告書附卷可稽，故此部分即應以608萬8,634元
    計之。
  ㈩戊○○如附表㈠編號2所示之股權，於105年4月18日之價值為18
    1萬3,797元：
    力縉企業有限公司（下稱力縉公司）為92年10月間設立登記
    ，資本額為500萬元，戊○○出資額166萬7,000元，持有該公
    司3分之1股權等事實，有力縉公司登記資料查詢表（原審卷
    一第625頁）、戊○○之稅務電子閘門財產所得調件明細表（
    原審卷一第201-224頁）在卷可稽，且為戊○○所不爭執，堪
    認屬實。乙○○主張應以104年資產負債表上所記載之股東權
    益總額181萬3,797元計算戊○○所持有之股權價值；惟為戊○○
    所否認，辯稱公司價值非單以資產負債表為依據，力縉公司
    於105年4月即已虧損，應以其出資額166萬7,000元計算之云
    云。因兩造並未就該公司於基準日在市場上之實際價值進行
    鑑定，本院僅得依卷內現有事證為認定。經審酌資本額僅係
    供公司做營運使用的資金，無從據以說明公司目前之實際營
    運情形及其資力狀況，戊○○以資本額認定公司價值，顯有誤
    會，自應以乙○○所主張之與基準日時點較為接近之104年度
    資產負債表上所記載之股東權益總額（即資產扣除負債後之
    權益總額）認定公司價值較為可採。而依力縉公司104年度
    資產負債表顯示，當年度資產淨值為544萬1,391元，有財政
    部中區國稅局豐原分局107年4月25日中區國稅豐原營所字第
    1071103650號函所附104年資產負債表在卷可憑（原審卷一
    第611-619頁），而戊○○持有該公司股權3分之1，如前所述
    ，核計結果戊○○持有該公司股權價值應為181萬3,797元（54
    4萬1,391元×1/3＝181萬3,797元）。至戊○○辯稱力縉公司於1
    05年4月即已虧損，價值沒有那麼高云云，未有任何舉證證
    明，自不足採信。是本院依卷內現有證據，認應以181萬3,7
    97元認定其價值。
　戊○○如附表㈠編號3所示之車輛，於105年4月18日之價
　　值應以105萬元認定其價值：
    乙○○主張戊○○於基準日有如附表㈠編號3所示之車輛，為戊○
    ○所不爭執，堪以認定。乙○○主張其價值應以105萬元計之，
    並有乙○○提出之權威車訊雜誌車價明細在卷可憑（見原審卷
    一第457頁）。戊○○雖辯稱為二手車輛，價值不高云云，卻
    未舉出市場上相同或相似條件之車輛顯不具備上開價格之資
    料或證據，至所提之資產耐用年限則為一般申報稅務資產殘
    餘價值之衡量標準，並非市場實際交易價值之標準，本院認
    乙○○所提較貼近市場交易標準之車價明細較為可採，故應以
    105萬元認定其價值。
　戊○○如附表㈠編號4、5所示之保單，依民法第1030條之3規定
    ，應以275萬511元追加計入被告婚後財產計算：
    乙○○主張戊○○於提出離婚要求後，於離婚前10日將上開保單
    之要保人變更，是蓄意假藉贈與之事行脫產之實，應追加列
    入分配，為戊○○所否認，辯稱上開保單之價值僅幾十萬元，
    不會為了保單而去脫產，係因當時兒子丙○○就要結婚了，所
    以打算將保險金當作兒子結婚的費用云云。經查：
  ⒈戊○○原持有上開保單，於基準日前之105年4月8日變更要保人
    為丙○○等事實，有國泰人壽107年7月16日函所附戊○○保險契
    約狀況一覽表在卷可稽（見原審卷二第75-81頁）。而觀諸
    乙○○所提兩造訊息內容，戊○○於105年4月2日傳訊息稱「你
    已將最後一根稻草給壓倒，我們婚姻已萬劫不復，我不再發
    怒，也發毒誓…要離就離要拖就拖，隨便你，我產品要賣就
    賣，不賣也無所謂，因為我無法跟你相處」（見原審卷三第
    11頁）；可見乙○○所稱戊○○於將上開保單變更要保人前，兩
    造婚姻關係已然生變，戊○○斯時已萌生離婚之意，核屬有據
    。戊○○於傳送上開訊息後1週內，即變更上開保單之要保人
    ，復於2週後即與乙○○協議離婚，依其時間緊密度，所為即
    難排除戊○○係為減少乙○○對於剩餘財產之分配。
　⒉戊○○雖以前詞至辯，惟上開保單於105年4月8日之解約金共計
    275萬511元，有國泰人壽109年2月10日函所附戊○○保險契約
    狀況一覽表在卷可憑（原審卷三第135-137頁）， 與戊○○前
    揭所稱價值僅幾拾萬元云云已相差甚鉅；丙○○雖到庭證稱戊
    ○○將要保人變更為其，確係為資助其結婚（詳本院卷二第34
    0-341頁），惟若戊○○有意資助其子，其本即為上開保單之
    要保人，自可自行終止保險契約取得解約金或保單價值準備
    金後再轉交現金予兒子，實無必要多此一舉變更要保人；況
    戊○○斯時信託財產及帳戶存款高達400萬餘元（詳如下述）
    ，顯然戊○○有相當之資力，則在戊○○經濟豐厚之情況下，衡
    情顯無需特意以保險金充當其子之結婚費用，是戊○○所為，
    明顯違反常情，其所辯不足憑採。故乙○○主張戊○○上開所為
    ，係為減少乙○○對於剩餘財產之分配，並主張追加計算275
    萬511元，應屬可採。
　戊○○如附表㈠編號10、11、13至16所示之信託財產及帳戶存
    款，於基準日應以總計420萬2,980元列入分配：
　　戊○○於基準日有如附表二㈠編號10、11、13至16所示之信託
    財產及帳戶存款，共計420萬2,980元等事實，有合作金庫10
    7年5月3日函所附戊○○信託財產證明書、交易明細（見原審
    卷一第647-680頁）、三信商銀107年4月17日函所附交易明
    細暨信託基金對帳明細表（見原審卷一第575-605頁）為證
    ，堪予認定。戊○○雖辯稱此部分應以本院105年度司執全六
    字第347號假扣押執行事件查封金額為準云云。惟夫妻現存
    之婚後財產，其價值計算以法定財產制關係消滅時為準，已
    如前述，戊○○此部分辯詞，顯無理由。是戊○○此部分信託財
    產及帳戶存款，應以總計420萬2,980元列入分配。
　戊○○如附表㈠編號12所示之款項53萬3,035元，依民法第1030
    條之3規定，應追加計入其婚後財產計算：
　　戊○○如附表㈠編號12所示帳戶於105年4月13日記載「國壽保
    費」而轉出53萬3,035元，有上開帳戶交易記錄可稽（見原
    審卷一第663頁）。又戊○○於國泰人壽僅附表㈠編號4、5所
    示2筆保單，且乙○○主張其中編號4之保單保額100萬元為彈
    性繳費，戊○○分二筆30萬元及70萬元支付；編號5之200萬元
    為躉繳即一次性繳納保費，戊○○於104年8月24日由合作金庫
    帳戶轉200萬元支付（參原審卷二第503頁），依編號4之保
    單於105年4月8日之保單解約金為94萬1,167元，於105年4月
    18日之保單解約金為95萬6,100元，金額相差不大，可見保
    費確只繳交了一次100萬元（見原審卷三第152頁），上開兩
    造保單皆無再繳交保費之必要，可見戊○○此筆款項並非供支
    付上開2張保單保費等情，核與上開兩張保單之保險單（見
    原審卷一第65-69頁）、國泰人壽109年2月10日函所附戊○○
    保險契約狀況一覽表（見原審卷三第135-137頁）、國泰人
    壽107年7月16日函所附戊○○保險契約狀況一覽表（見原審卷
    二第75至77頁）所示相符，乙○○主張此非繳交國泰保費，尚
    非無據。戊○○復自承此款項並非繳交保費（詳原審卷三第15
    2頁），並辯稱此筆款項之支出是為了要申購基金而準備，
    為正常理財行為云云（詳原審卷第153頁之筆錄倒數第6行）
    ；惟戊○○斯時既已萌生離婚之意，且其自承該筆款項旋即於
    兩造離婚後未久，於105年4月26日即因解約轉回同帳戶，有
    該帳戶明細可稽（見原審卷三第159頁），依其時間歷程之
    密接性觀之（105年4月13日轉出、同年4月18日協議離婚、
    同年4月26日轉回同帳戶），乙○○主張戊○○係為減少其對於
    剩餘財產之分配而處分上開款項，要屬有據，自應追加計算
    視為戊○○現存之婚後財產。戊○○於本院審理時又辯稱此筆款
    項係為保費支出，實不足採。
　戊○○未能證明於基準日有如附表三編號1至3所示債務存在：
  ⒈戊○○稱其於基準日有如附表三編號1至3所示債務存在，為乙○
    ○所否認，則依前㈧之二⒈⑴說明，自應由戊○○就借款之交付及
    借貸之合意負舉證之責。戊○○就其上開主張，固據提出101
    年6月7日100萬元之合作金庫匯款申請書（原審卷三第65頁
    ）、戊○○自行書立向其母借現金之「借款證明」（原審卷三
    第67頁）、戊○○合作金庫豐中分行帳戶存摺內頁交易明細（
    原審卷三第69-71頁）為憑；惟上述借款證明係戊○○自行書
    寫，乙○○就此亦爭執借款證明之真正，則「借款證明」是否
    為真，已有疑義；至匯款單、交易明細均僅分別證明有匯款
    、存款之事實，且該匯款單之匯款人為戊○○，已未能依此匯
    款單證明匯款得自何人；再依戊○○辯稱為附表三編號2債務
    之存摺明細觀之，該存摺明細為「現金存入」之記載，惟為
    何人存入，存入原因為何，均無從此記載得之，則戊○○所舉
    上開資料實無從證明其有與附表三編號1至3之人有借款交付
    及借貸之合意，本院自未能據以即認戊○○確有附表三編號1
    至3所示之債務存在。
　⒉戊○○又以其母丁○○○於本院證詞（詳本院卷一第337-339頁）
    ，而主張確有系爭編號1之債務存在云云；惟觀丁○○○於是日
    到庭證詞稱：我的錢是我娘家父親給我的，我沒有讀什麼書
    ，我爸爸補償我的，民國80年給我的，85年我父親就過世了
    。我父親留400萬元給我，我有花掉20多萬元，還有380萬，
    我就借給我兒子，是101年借給我兒子的，我在廚房拿現金
    給我兒子的，我父親給我現金400萬元，我把現金都放在家
    裡，因為我不會寫字，所以我把現金都放在家裡，我把錢藏
    在我睡覺的牆壁裡面。(本院卷一第337頁），證人所言為乙
    ○○所否認，且依證人丁○○○所述觀之，其係於101年間借380
    萬元予戊○○。經查：
　⑴乙○○於105年5月4日起訴時，即就丁○○○購屋所資助之100萬元
    債務同意分擔50萬元（即原審卷一同意書所載之50萬元），
    已如前述，並已列為兩造不爭執事項㈤，戊○○復自承兩造所
    積欠丁○○○各50萬元債務，係購買潭子區雅豐街260巷22號時
    丁○○○資助的，與戊○○於101年6月7日清償房貸100萬元係屬
    二事，二者時間點並不相同（本院卷第415頁），則依戊○○
    所主張向丁○○○所借貸之380萬元係除上述兩造各自同意分擔
    之50萬元外之另380萬元款項。
  ⑵惟本件自105年5月4日乙○○起訴後，戊○○於原審長達3年之審
    理期間，提出之多達9份答辯狀及1份爭點整理狀，僅於106
    年10月16日答辯狀始提及「102年」有向丁○○○借380萬元（
    詳原審卷一第447頁）云云，並於108年7月4日之答辯九狀（
    詳原審卷二第475頁）及108年9月20日爭點整理狀（詳原審
    卷二第517頁），始再提及此筆380萬元之債務，惟皆稱借款
    為「102年」，且就此筆債務之存在均未提出任何證明。直
    至108年11月7日始提出上述其自行書立，其於101年6月7日
    向其母借現金之「借款證明」（原審卷三第67頁）及101年6
    月7日匯款人為戊○○之合作金庫匯款100萬元申請書（原審卷
    三第65頁），並於該陳報狀始改稱為101年向丁○○○得借380
    萬元（原審卷三第63頁），戊○○就重要之借款時間於長達3
    年之審理期間未載明確之情，直至最後提出其自行書立之借
    款證明時始陳報與借款證明相符之借款時間，此亦背於常情
    。
　⑶又有關證人丁○○○所述其將父親80年所給現金400萬元，藏在
    其睡覺的牆壁裡面，於101年始借給戊○○乙情，此長達20年
    期間將400萬現金置於睡覺的牆壁裡面云云，惟依乙○○陳報
    之報稅資料，證人丁○○○於三義郵局有其個人帳戶（詳本院
    卷一第387頁），顯見其非為無存款及金融基本常識之人，
    衡諸上述證詞實與社會常情相違，實難採信。是戊○○此部分
    主張，尚難採信。
　兩造就本件剩餘財產差額應平均分配，毋須依民法第1030條
    之1第2項規定調整其分配額，乙○○能請求剩餘財產分配之金
    額為758萬872元：
　⒈戊○○雖辯稱兩造婚姻關係中，家庭生活開銷大部分均由戊○○
    支出，平均分配顯有失公平，應予酌減，並提出其按日手寫
    支出明細（本院卷一第105-213頁）為證，為乙○○否認，經
    查：
　⑴按101年12月26日民法第1030條之1第1項、第2項有關夫妻剩
    餘財產差額之認定及應如何分配之規定，除同條第1 項仍維
    持法定財產制關係消滅時，夫或妻現存之婚後財產，扣除婚
    姻關係存續所負債務、因繼承或其他無償取得之財產及慰撫
    金後，如有剩餘，其雙方剩餘財產差額應平均分配外，同條
    第2 項規定，業於110年1月20日修正為「夫妻之一方對於婚
    姻生活無貢獻或協力，或有其他情事，致平均分配有失公平
    者，法院得調整或免除其分配額。」，並增列第3 項「法院
    為前項裁判時，應綜合衡酌夫妻婚姻存續期間之家事勞動、
    子女照顧養育、對家庭付出之整體協力狀況、共同生活及分
    居時間之久暫、婚後財產取得時間、雙方之經濟能力等因素
    。」之規定，其立法意旨，乃沿續立法者就夫或妻對家務、
    教養子女、婚姻共同生活貢獻之法律評價，以達男女平權、
    夫妻平等之原則外，為避免法院對於具體個案平均分配或有
    顯失公平情形之認定標準不一，修正上開第2項及增列第3項
    規定之要件，以資適用。
　⑵依兩造所不爭執於協議離婚時對未成年子女所為之錄音譯文
    內容（原審卷○000-000頁）觀之，戊○○自承：「媽媽畢竟嫁
    過來…，起初都很辛苦，爸爸當時也沒什麼…爸爸的二次婚姻
    媽媽也是那麼包容…我很感謝媽媽照顧之前的阿公 ，照顧胖
    哥哥，還有阿婆。媽媽在我們范家當這個媳婦不好當，…，
    那以媽媽以她這樣一個學歷，說實在的，我也滿愧對她的…
    」（原審卷一第170-171頁）；「爸爸這幾年也是很難過日
    子，…爸爸這幾年工作上真得不很順遂，所以爸爸對錢會看
    得比較重，…我的生活上的一些支出沒有像媽媽那麼貼近你
    們，所以說我也覺得我蠻無能的」（原審卷一第167頁）；
    「媽媽一直很照顧你們，…跟你們是比較貼近的，所以說你
    們的生活當中她都照顧得無微不至。」（原審卷一第165頁
    ），均顯見乙○○於兩造於婚姻存續期間之家事勞動、子女照
    顧養育、對家庭付出之整體協力確係盡心盡力；則戊○○以若
    本院認定系爭潭子房地1/2係「贈與」，乙○○無任何付出努
    力以維持婚姻，就剩餘財產平均分配顯失公平云云，實不可
    採。
　⑶至戊○○所提所謂按日所寫支出明細，為其自己書立，並為乙○
    ○所否認，真實性已有疑義；再觀其內容，除了三義家給其
    父母之孝親費用及定期支付房貸之記載，其餘大多皆為其個
    人消費之流水帳（諸如每日三餐費用，日常生活雜支花費）
    ，依此實未能證明乙○○有何就剩餘財產平均分配顯有失公平
    ，應予酌減之事由存在，則其主張自不可採。 
　⑷再依兩造離婚協議時就未成年子女扶養費用平均負擔之約定
    （原審卷一第29頁）觀之，可見兩造就彼此之經濟能力，並
    無認有何特殊差異，而認彼此可以一比一之比例分擔未成年
    子女扶養費。
  ⑸本院綜合兩造陳述及卷內事證，衡酌夫妻婚姻存續期間之家
    事勞動、子女照顧養育、對家庭付出之整體協力狀況、共同
    生活及分居時間之久暫、婚後財產取得時間、雙方之經濟能
    力等因素，認戊○○所執主張就本件夫妻雙方剩餘財產之差額
    ，如平均分配，顯失公平云云，經核並非可採。
  ⒉乙○○婚後財產合計288萬9,496元（附表㈠編號1所示之不動產
    50萬元、編號2所示之股權價值149萬1,539元、編號3所示之
    車輛價值45萬元、編號4至10所示之存款共計49,750元，編
    號11至17所示之保單價值共計32萬9,006元，附表四編號1所
    示存款81元及編號2所示權證6萬9,120元，總計288萬9,496
    元），婚後消極財產合計184萬4,650元（附表㈡編號1、2所
    示債務共計54萬5,070元、編號3、4所示貸款共計79萬9,580
    元、編號5所示債務50萬元，總計184萬4,650元），是其婚
    後剩餘財產為104萬4,846元（288萬9,496元－184萬4,650元＝
    104萬4,846元）。
　⒊戊○○婚後積極財產合計1,750萬6,168元（附表二㈠編號1所示
    之不動產608萬8,534元、編號2所示之股權價值181萬3,797
    元、編號3所示之車輛價值105萬元、編號4、5所示之保單價
    值追加計入共計275萬0,511元、編號6至8所示之保單價值共
    計86萬8,261元、編號10、11、13至16所示之信託財產及帳
    戶存款共計420萬2,980元、編號12所示帳戶應追加記入款項
    53萬3,035元、編號17至20所示之股票價值共計19萬9,050元
    ，總計1750萬6,168元），婚後消極財產合計129萬9,579元
    （即附表㈡編號編號3、4所示貸款餘額扣除原告負擔之79萬
    9,580元剩餘貸款金額799,579元、附表㈡編號2所示債務50
    萬元），是其婚後剩餘財產為1,620萬6,589元（1,750萬6,1
    68元－129萬9,579元＝1,620萬6,589元）。
  ⒋綜上所述，乙○○應列入夫妻剩餘財產分配之婚後剩餘財產為1
    04萬4,846元，而戊○○應列入夫妻剩餘財產分配之婚後剩餘
    財產為1,620萬6,589元，兩造剩餘財產差額1,516萬1,743元
    應平均分配，始符公允。是乙○○依民法第1030條之1第1項規
    定，得請求戊○○給付剩餘財產差額之2分之1即758萬0,872元
    （計算式：《1,620萬6,589元－104萬4,846元》×1/2＝758萬0,8
    72元，元以下四捨五入）。
 戊○○就上開不爭執事項㈦所示乙○○對戊○○之婚後債務，尚不得
   對乙○○主張抵銷：
   戊○○雖以如上開不爭執事項㈦所示乙○○對戊○○之婚後債務，對
   乙○○主張抵銷，惟綜觀兩造於本件陳述，無從認定上開債務
   已屆清償期，戊○○既未能證明上開債務已屆清償期，自無從
   主張抵銷。
 從而，乙○○依民法第1030條之1第1項之規定，請求戊○○  給付
   758萬872元，及其中546萬4,989元自105年8月20日起，其中2
   15萬0,483元自108年4月19日起，均至清償日止，按週年利率
   百分之5計算之利息，為有理由，應予准許。逾此部分之請求
   部分，則為無理由，應予駁回。原審就超過上開應准許部分
   ，為戊○○敗訴之判決，自有未洽，上訴意旨指摘原判決此部
   分不當，求予廢棄改判，為有理由，爰由本院廢棄改判如主
   文第二項所示。至於上開應准許部分，原審為戊○○敗訴之判
   決，並無不合。戊○○仍執陳詞，指摘原判決此部分不當，求
   予廢棄改判，為無理由，應駁回其上訴。又原審駁回乙○○請
   求48萬7,823元本息部分，核無違誤。乙○ ○就此部分提起附
   帶上訴，指摘原判決此部分不當，求予廢棄改判，為無理由
   ，應駁回其附帶上訴，其假執行之聲請亦失所附麗，應併駁
   回。
 本件為判決基礎之事證已明，兩造其餘主張、陳述及所提證據
    ，經本院審酌後，認均與上開結論無礙，不再一一論述，併
    予敘明。
 據上論結，本件戊○○上訴為一部有理由、一部無理由；乙○○附
    帶上訴為無理由，爰判決如主文。
中　　華　　民　　國　　111 　年　　2 　　月　　16　　日
            家事法庭       審判長法　官  黃玉清
                                 法　官  許旭聖
                                 法　官  涂秀玲
正本係照原本作成。
戊○○得上訴。
乙○○不得上訴。
如不服本判決，應於收受送達後20日內向本院提出上訴書狀，其
未表明上訴理由者，應於提出上訴後20日內向本院補提上訴理由
書（須按他造當事人之人數附繕本）。因疫情而遲誤不變期間，
得向法院聲請回復原狀。
上訴時應提出委任律師或具有律師資格之人之委任狀；委任有律
師資格者，另應附具律師資格證書及釋明委任人與受任人有民事
訴訟法第466條之1第1項但書或第2項所定關係之釋明文書影本。
如委任律師提起上訴者，應一併繳納上訴裁判費。
                                 書記官  卓佳儀 
　　　　　　　　　　　　　　　　 
中　　華　　民　　國　　111 　年　　2 　　月　　16　　日

附表一：乙○○主張其於基準日之婚後財產、婚姻關係存續所負
        債務
 ㈠婚後財產
編號    財產項目 名稱                                價值或價額（新台幣)  1    不動產 烏日區中華段186 地號道路用地            50萬元  2  股權 瑞澄公司淨值 149萬1,539元  3        汽車 中華COLY PLUS X-sport西元2015年6月出廠車號號碼AKV-9026        45萬元 4    存款 第一銀行        （帳號000-00-000000）    909元 5    存款 京城銀行      （帳號000000000000）  4,588元 6    存款 郵局          （帳號00000000000000） 1萬1,580元 7    存款 彰化銀行      （帳號0000-00-000000-00） 261元 8    存款 元大銀行      （帳號00000000000000）    1萬1,331元 9    存款 台新銀行      （帳號0000-00-0000000-0） 2,474元 10    存款 玉山銀行      （帳號0000-000-000000）  1萬8,607元 11    保單 臺灣人壽      （保單號碼0000000000）    14萬9,892元 12    保單 富邦人壽      （保單號碼0000000000-00） 205元 13    保單 富邦人壽      (保單號碼0000000000-00） 101元 14    保單 富邦人壽      （保單號碼0000000000-00） 120元 15    保單 富邦人壽      （保單號碼Z000000000-00） 5萬9,674元 16    保單 國泰人壽      （保單號碼0000000000）    7萬5,784元 17    保單 國泰人壽                 （保單號碼0000000000） 4萬3,230元 

㈡所負債務

編號 財產項目 名稱        價值或數額（新臺幣） 1 貸款 匯豐車貸                  20萬元 2 貸款 玉山銀行50萬元貸款        34萬5,070元 3 貸款 負擔戊○○97年5月8日三商美邦貸款餘額1/2                60萬896元 4 貸款 負擔戊○○102年12月23日三商美邦貸款餘額1/2            19萬8,684元 5 借貸 丁○○○資助款之半數      50萬元 6 借貸 己○○債務                80萬元 7 借貸 甲○○○債務              72萬元 

附表二：乙○○主張戊○○於基準日之婚後財產、婚姻關係存續
        所負債務
 ㈠婚後財產
編號    財產項目 名稱                                價值或價額（新台幣)  1    不動產 潭子區雅豐街260巷22號產所有權2分之1            608萬8,534元  2  股權 力縉企業有限公司3分之1股權 181萬3,797元  3        汽車 LEXUS  西元2013年9 月出廠   車牌號碼000-0000              &0000; 105萬元 4    保單  國泰人壽              （保單號碼0000000000）    94萬1,167元 5    保單 國泰人壽      （保單號碼0000000000）  180萬9,344元 6    保單 南山人壽        （保單號碼Z000000000） 47萬5,064元 7    保單 南山人壽       （保單號碼Z000000000） 19萬8,660元 8     保單   南山人壽        （保單號碼Z000000000）    19萬4,537元 9    信託及存款帳戶 合作金庫信託財產  76萬1,509元 10    信託及存款帳戶 合作金庫信託財產 42萬4,773元 11    信託及存款帳戶 合作金庫豐中分行     （帳號0000-000000000） 315萬5,523元 12    信託及存款帳戶 合作金庫豐中分行    （帳號0000-000000000） 53萬3,035元 13    信託及存款帳戶 合作金庫豐中分行    （帳號0000-000000000） 1萬5,309元 14    信託及存款帳戶 三信商業銀行信託財產    13萬7,621元 15    信託及存款帳戶 三信商業銀行豐原分行  （帳號0000000000） 41元 16    信託及存款帳戶  三信商業銀行豐原分行  （帳號0000000000） 46萬9,713元  17    股票 元大證券   8000股×收盤價14.45元＝ 11萬5,600元    
18    股票 亞太電    4000股×收盤價10.7元＝ 4萬2,800元 
19    股票 奇美材  1000股×收盤價18.4 元＝ 1萬8,400元 
20    股票 尖點 1000股×收盤價22.25元＝ 2萬2,250元  

㈡消極財產部分

編號 財產項目 名稱        價值或數額（新臺幣） 1 貸款 三商美邦97年5月8日及102年  12月23日貸款餘額（扣除乙○○負擔部分）           79萬9,579元 2 約定債務 丁○○○資助款之半數  50萬元 

附表三  戊○○主張其於基準日所負債務
編號 財產項目 名稱        價值或數額（新臺幣） 1 借貸 102年丁○○○債務   380萬元 2 借貸 范鳳珠債務              30萬元 3 借貸 庚○○債務        35萬元 

附表四
編號    財產項目 名稱                                價值或價額（新台幣)   1    存款 台北富邦北台中分行       （帳號00000000000000） 78元 美金0.1元  2    權證 臺灣集中保管公司集保帳號 (Z000000000）    6萬9,120元  3    有價證券 富邦證券公司南屯分公司